臺灣屏東地方法院民事判決
111年度訴字第140號
原      告  盧益志  
訴訟代理人  田隆富  
被      告  江玉蘭  

            江呂秀琴
            江政義  

            江淑琴  
            江品涵  

            江金順  
            江金聰  

            劉明雄  
            劉明順  
            謝劉秀琴
            劉秀梅  
            劉明喜    籍設桃園市○○區○○○路00號0○○                        ○○○○○○)

            劉明清    籍設高雄市○○區○○路000號0○○                        ○○○○○)

            劉建誠  
            劉淑惠  
            劉采璇  

            江木居    籍設高雄市○○區○○路000○0號0○                        ○○○○○○燕巢辦公處)

            蔡麗美  
            江金蓮  
            江枃膆  
            黃麗香  
            江芷廷  
            江盈蓁  
            尤陳月桃
            陳金蘭  
            陳英滿  
            陳金泉  
            陳金華  
            陳金吉  
            陳金利  
            陳金益  
            邱又瑋  

            黃文隆  
            黃文慶  
            黃瑞蘭  
            黃卉鳳  
            黃淑霞  
            楊貴華  
            楊貴寶  
            楊秀琴  
            楊秀蘭  
            黃美連  
            黃美娥  
            黃美娟  
            黃思源  
            黃文杰  
受 告知 人  潘淑美  
            李忠勳  
上列當事人間分割共有物事件，本院於民國111年11月2日言詞辯
論終結，判決如下：
    主  文
一、被告辰○○、午○○、申○○、酉○○、辛○○○、壬○○、丁○○、丙○○
    、亥○○、天○○、戌○○、乙○○、宇○○、巳○○、寅○○、Ｒ○○、卯○○、子○○、己○○○、Ｆ○○、Ｇ○○、Ｃ○○、Ｅ○○、Ａ○○、Ｂ○○、Ｄ○○、
    黃○○、Ｉ○○、Ｊ○○、Ｑ○○、Ｋ○○、Ｐ○○、Ｕ○○、Ｖ○○、Ｓ○○、Ｔ○○、Ｏ
    ○○、Ｎ○○、Ｍ○○、Ｌ○○、Ｈ○○應就被繼承人戊○○所有坐落屏東縣
    ○○鎮○○段○○○地號土地應有部分六分之一辦理繼承登記。
二、兩造共有坐落屏東縣○○鎮○○段○○○地號、面積五六九點○五平
    方公尺土地，應依下列方法分割：
  ㈠附圖所示編號A部分，面積九四點八四平方公尺分歸被告未○○
    取得。
  ㈡附圖所示編號B部分，面積一二六點四六平方公尺分歸原告取
    得。
  ㈢附圖所示編號C部分，面積一二六點四五平方公尺分歸被告癸○○、丑○○、甲○○（原名江珮樺）維持共有，應有部分各三分
    之一。
  ㈣附圖所示編號D部分，面積一二六點四六平方公尺分歸被告庚○○○取得。
  ㈤附圖所示編號E部分，面積九四點八四平方公尺分歸被告辰○○
    、午○○、申○○、酉○○、辛○○○、壬○○、丁○○、丙○○、亥○○、
    天○○、戌○○、乙○○、宇○○、巳○○、寅○○、Ｒ○○、卯○○、子○○
    、己○○○、Ｆ○○、Ｇ○○、Ｃ○○、Ｅ○○、Ａ○○、Ｂ○○、Ｄ○○、黃○○、Ｉ○○、Ｊ○○、Ｑ○○、Ｋ○○、Ｐ○○、Ｕ○○、Ｖ○○、Ｓ○○、Ｔ○○、Ｏ○○、Ｎ○○
    、Ｍ○○、Ｌ○○、Ｈ○○公同共有。
三、訴訟費用由兩造按如附表所示之應有部分比例負擔。
    事實及理由
壹、程序事項
一、按訴狀送達後，原告不得將原訴變更或追加他訴。但請求之
    基礎事實同一者、該訴訟標的對於數人必須合一確定時，追
    加其原非當事人之人為當事人者，不在此限，民事訴訟法第
    255條第1項第2、5款分別定有明文。本件兩造所共有坐落屏
    東縣○○鎮○○段000地號土地，面積為569.05平方公尺，為第
    二種一般管制區鄉村建築用地之土地（下稱系爭土地），共
    有人戊○○經臺灣花蓮地方法院於民國109年3月31日以108年
    度亡字第7號判決宣告於43年12月1日死亡（見本院卷第23頁
    ），原告追加戊○○之法定繼承人辰○○、午○○、申○○、酉○○、
    辛○○○、壬○○、丁○○、丙○○、亥○○、天○○、戌○○、乙○○、宇○○、巳○○、寅○○、Ｒ○○、卯○○、子○○、己○○○、Ｆ○○、Ｇ○○、Ｃ○○
    、Ｅ○○、Ａ○○、Ｂ○○、Ｄ○○、黃○○、Ｉ○○、Ｊ○○、Ｑ○○、Ｋ○○、Ｐ○○
    、Ｕ○○、Ｖ○○、Ｓ○○、Ｔ○○、Ｏ○○、Ｎ○○、Ｍ○○、Ｌ○○、Ｈ○○（下稱
    辰○○等41人）為被告，有繼承系統表、除戶戶籍謄本、繼承
    人戶籍謄本、臺灣桃園地方法院家事法庭111年2月11日桃院
    增家娟110年度司繼2185字第1112000192號函、本院民事庭
    查詢表、臺灣高雄少年及家事法院111年3月23日高少家宗家
    字第1110004168號函、基隆○○○○○○○○111年7月21日基中戶字
    第1110101721號函、臺東○○○○○○○○111年7月21日東臺東戶字
    第1110002926號函、臺東○○○○○○○○111年7月25日東關山戶字
    第1110001413號函、桃園○○○○○○○○○111年7月25日桃市平戶
    字第1110005922號函在卷可稽（見本院卷第97至191、197、
    199、229、243、265至279、281、289至293、303至375、43
    9至444、445、457至462、463至484、503至533頁），並追
    加命辰○○等41人應就其被繼承人戊○○所遺系爭土地所有權應
    有部分1/6辦理繼承登記之聲明，核其追加被告及聲明於法
    並無不合，均應予准許。
二、本件被告經合法通知，未於言詞辯論期日到場，核無民事訴
    訟法第386 條各款所列情形，爰依原告聲請，由其一造辯論
    而為判決。
貳、實體事項
一、原告主張：系爭土地為兩造共有，應有部分比例如附表所示
    。系爭土地依其使用目的並無不能分割之情形，且共有人間
    亦未以契約訂有不分割之期限，惟其分割方法迄不能協議決
    定，則伊自得依民法第823條第1項規定，請求裁判分割系爭
    土地。分割方法則請求依屏東縣恆春地政事務所108年8月9
    日屏恆地二字第10830561700號函覆複丈成果圖（下稱附圖
    ）所示編號A部分面積94.84平方公尺由被告未○○取得，編號
    B部分面積126.46平方公尺由伊取得，編號C部分面積126.45
    平方公尺由被告癸○○、丑○○、甲○○按應有部分取得，編號D
    部分面積126.46平方公尺由被告庚○○○取得，編號E部分面積
    94.84平方公尺由被告辰○○等41人維持公同共有，並聲明：
    如主文第1、2項所示。
二、被告均未於言詞辯論期日到場，亦未提出準備書狀作何聲明
    或陳述。
三、本院得心證之理由：
  ㈠系爭土地為兩造所共有，各共有人之應有部分比例如附表「
    原應有部分」欄所示，系爭土地為第二種一般管制區鄉村建
    築用地，並無因法令限制不能分割或依使用目的不能分割之
    情事，共有人間亦無不分割之協議之事實，有系爭土地登記
    第一類謄本、土地分區使用證明書在卷可稽（見本院卷第39
    、411至417頁）。準此，系爭土地依其使用目的既無不能分
    割之情形，共有人間亦未以契約訂有不分割之期限，復無法
    協議分割，則原告請求裁判分割，自應准許。
  ㈡按分割共有物，性質上為處分行為，依民法第759條規定，共
    有不動產之共有人有人死亡時，於其繼承人未為繼承登記以
    前，固不得分割共有物，惟如於訴訟中，請求繼承人辦理繼
    承登記，並合併為分割共有物之請求，不但符合訴訟經濟原
    則，亦與民法第759條及強制執行法第130條規定之旨趣無違
    （最高法院69年台上字第1012號裁判要旨參照）。經查，本
    件原共有人戊○○於43年12月1日死亡，被告辰○○等41人為戊○○之法定繼承人，其等均未拋棄繼承，且就被繼承人戊○○所
    有系爭土地之應有部分，尚未辦理繼承登記，則原告請求其
    等就戊○○所遺系爭土地應有部分1/6辦理繼承登記，並無不
    合，自應准許。
  ㈢再按各共有人，除法令另有規定外，得隨時請求分割共有物
    。但因物之使用目的不能分割或訂有不分割之期限者，不在
    此限。次按分割之方法不能協議決定，或於協議決定後因消
    滅時效完成經共有人拒絕履行者，法院得因任何共有人之請
    求，命為下列分配：一、以原物分配於各共有人。但各共有
    人均受原物之分配顯有困難者，得將原物分配於部分共有人
    。二、原物分配顯有困難時，得變賣共有物，以價金分配於
    各共有人；或以原物之一部分分配於各共有人，他部分變賣
    ，以價金分配於各共有人。以原物為分配時，如共有人中有
    未受分配，或不能按其應有部分受分配者，得以金錢補償之
    。以原物為分配時，因共有人之利益或其他必要情形，得就
    共有物之一部仍維持共有。民法第823條第1項及第824條第2
    項、第3項、第4項定有明文。查，系爭土地上有第三人江秋
    林搭建之加強磚造房屋、鐵皮屋及貨櫃屋占用等情，有原告
    提出之系爭土地現況照片在卷可參（見本院卷第225至227頁
    ）。本院斟酌如附圖所示之分割方案，兩造分得土地地形尚
    屬完整，受分配之土地面積與其應有部分相當，合乎共有人
    之利益，且本件被告對於原告主張之分割方法均未到庭或具
    狀表示反對，足認應屬妥當之分割方法。
四、綜上所述，原告本於民法第823條第1項前段請求分割系爭土
    地，係屬有據。本院斟酌兩造分割意願、土地位置、使用現
    況、對外通行利益、整體土地經濟效用及全體共有人利益等
    具體情狀，認系爭土地依原告主張如附圖所示之分割方案而
    為分割，實為妥適、公允，爰判決如主文第2項所示。
五、末按分割共有物事件本質上並無訟爭性，兩造本可互換地位
    ，由任一共有人起訴請求分割，均無不可，且兩造均因本件
    裁判分割同蒙其利，是由敗訴當事人負擔全部訴訟費用，應
    有失公平，本院認本件訴訟費用應由兩造依系爭土地原應有
    部分之比例負擔，始為公允、適當。
六、按應有部分有抵押權者，其權利不因共有物之分割而受影響
    ，但權利人經共有人告知訴訟而未參加者，其權利移存於抵
    押人所分得之部分，民法第824條之1第2項第3款定有明文。
    系爭土地原告之應有部分有訴外人地○○、玄○○設定抵押權，
    而上開抵押權人經原告告知訴訟（見本院卷第407至409頁）
    ，並未參加訴訟，則本件共有物分割後，上開抵押權人之權
    利應分別移存於原告所分得之土地。
七、據上論結，本件原告之訴為有理由，依民事訴訟法第385條
    第1頁、第80條之1、第85條第1項但書，判決如主文。
中　　華　　民　　國　　111 　年　　11 　 月　　4　　日
                  民事第一庭  法　官　李育任
正本係照原本作成。
如對判決上訴，須於判決送達後20日內向本院提出上訴狀，其未
表明上訴理由者，應於提出上訴後20日內向本院補提理由書狀（
均須按他造當事人之人數附繕本）。
如委任律師提起上訴者，應一併繳納上訴審裁判費。　
中　　華　　民　　國　　111 　年　　11　　月　　4 　　日
                              書記官  張文玲
附表：　　　　　　　　　　　　　　　　
編  號 共有人姓名 原應有部分 分割後土地所有權人 分割位置 訴訟費用負擔比例   1 戊○○ 1/6 辰○○、午○○、申○○、酉○○、辛○○○、壬○○、丁○○、丙○○、亥○○、天○○、戌○○、乙○○、宇○○、巳○○、寅○○、Ｒ○○、卯○○、子○○、己○○○、Ｆ○○、Ｇ○○、Ｃ○○、Ｅ○○、Ａ○○、Ｂ○○、Ｄ○○、黃○○、Ｉ○○、Ｊ○○、Ｑ○○、Ｋ○○、Ｐ○○、Ｕ○○、Ｖ○○、Ｓ○○、Ｔ○○、Ｏ○○、Ｎ○○、Ｍ○○、Ｌ○○、Ｈ○○公同共有 E 分割後土地共有人連帶負擔1/6   2 庚○○○ 2/9 庚○○○單獨所有 D 2/9   3 宙○○ 2/9 宙○○單獨所有 B 2/9   4 癸○○ 2/27 癸○○分別共有，應有部分1/3 C 2/27   5 丑○○ 2/27 丑○○分別共有，應有部分1/3 C 2/27   6 甲○○ 2/27 甲○○分別共有，應有部分1/3 C 2/27   7 未○○ 1/6 未○○單獨所有 A 1/6